臺灣新北地方法院三重簡易庭民事判決
111年度重簡字第1259號
原      告  韋博逸

被      告  陳玲偉


上列當事人間請求解除契約等事件，於民國111年8月30日言詞辯
論終結，本院判決如下：
    主  文
被告應給付原告新臺幣柒萬柒仟陸佰貳拾伍元，及自民國一百一
十一年六月三日起至清償日止，按年息百分之五計算之利息。
原告其餘之訴駁回。
訴訟費用由被告負擔百分之六十一，餘由原告負擔。
本判決原告勝訴部分得假執行；但被告如於執行標的物拍定、變
賣或物之交付前，以新臺幣柒萬柒仟陸佰貳拾伍元為原告預供擔
保或將請求標的物提存，得免為假執行。
    事實及理由
一、按其他因不動產涉訟者，得由不動產所在地之法院管轄，民
    事訴訟法第10條第2項定有明文。此所謂其他因不動產涉訟
    ，係指當事人因不動產之物權或其分割或經界以外與不動產
    有關事項涉訟者而言，如因以不動產為標的物之債權契約涉
    訟者，即屬之（吳明軒，民事訴訟法上冊，100年10月修訂
    九版，第55頁參照）。本件兩造係因債權契約即房屋（屬於
    不動產）租賃契約而涉訟，而租賃標的物坐落新北市○○區○○
    路000號1樓房屋（下稱系爭房屋，詳下述），依前開論述說
    明，本院即有管轄權。被告以民事答辯狀主張本院無管轄權
    ，容有誤會，先予指明。  
二、次按訴狀送達後，原告不得將原訴變更或追加他訴，但擴張
    或縮減應受判決事項之聲明者，不在此限，民事訴訟法第25
    5條第1項第3款定有明文。本件原告起訴時原聲明請求：（
    一）被告應給付原告新臺幣（下同）12萬元及自民國111年4
    月16日起至清償日止，按年息5%計算之利息；（二）被告應
    給付原告23,165元，及自起訴狀繕本送達翌日起至清償日止
    ，按年息5%計算之利利息。嗣原告於110年8月30日當庭變更
    聲明請求：被告應給付原告128,165元，及自起訴狀繕本送
    達翌日起至清償日止，按年息5%計算之利息。此核屬減縮應
    受判決事項之聲明，依前揭規定，應予准許。
三、本件被告經合法通知，未於言詞辯論期日到場，查無民事訴
    訟法第386條所列各款情事，應准原告之聲請，由其一造辯
    論而為判決，合先敘明。
四、原告起訴主張：
（一）其於111年2月24日向被告承租系爭房屋，同日與被告簽訂
      房屋租賃契約書（下稱系爭租約），約定租金每月3萬元
      ，原告並交付押租保證金6萬元，租期自111年4月1日（實
      際應為3月1日，詳下述）至112年3月31日止。而被告出租
      系爭房屋時，並未告知有漏水之瑕疵及馬桶排放惡氣之問
      題，且系爭租約也未註明「無漏水」，詎原告遷入後未達
      月餘，即發覺馬桶不定時噴起惡臭及房間天花板嚴重漏水
      ，造成原告居住困難，無法正常使用，已不能達租賃物使
      用目的，其後原告打開漏水處天花板即發現内部原本就用
      水盤和巧拼接住漏水，原告即於111年3月19日通知被告漏
      水之事，被告僅以現況出租拒負修繕義務，屢經原告再以
      Line與被告聯絡，催告其修繕馬桶及漏水未果（見卷附證
      物二）。原告乃依系爭租約上所載地址，於111年3月22日
      以存證信函（見卷附證物三）催告被告於七日内履行修繕
      義務，然被告仍置之不理，原告自得依民法第423條、第4
      24條、第430條、第435條等規定，終止系爭租約，並於11
      1年4月1日以存證信函（見卷附證物四）通知被告，於111
      年4月15日解除（終止之意）系爭租約，復要求其返還押
      租保證金及負相關損害賠償責任。
（二）系爭租約經原告終止後，被告應給付原告總金額共128,16
      5元，詳述如下：
　　　１被告應退還原告已交付被告之押租保證金6萬元。
　　　２被告應退還原告已交付之111年3月、4月2個月共6萬元租
        金，扣除15,000元後，為45,000元。
　　　３被告應償還原告有關廁所修繕費用2,625元。
　　　４被告應賠償相關搬遷費用20,540元：因經催告多次，被
        告未為修繕，致原告必須終止系爭契約，搬遷他處，搬
        遷而產生之費用包含熱水器拆機費用800元、飲水機拆
        裝機費用800元、網路移機費用1,300元、搬家費用17,6
        40元。
　（三）為此，爰提起本件訴訟，並聲明請求：被告應給付原告
        128,165元，及自起訴狀繕本送達翌日起至清償日止，
        按年息5%計算之法定遲延利息。
五、被告經合法通知，雖未於言詞辯論期日到場，惟以民事答辯
    狀求為判決駁回原告之訴及陳明如受不利判決，願供擔保請
    准宣告免為假執行，並辯稱：
（一）損害賠償部分：雙方簽訂契約時，有口頭約定，因出租價
      格較便宜，故以現況出租不做修繕，雙方約定後續由原告
      自行處理，故原告所稱損害，包含熱水器拆機費用、飲水
      機拆裝機費用、網路移機費用、搬家費用，均非與房屋居
      住有必要關係，更與本案解除契約無因果關係，原告主張
      被告應負賠償責任，顯無理由。
（二）租約部分：雙方於111年2月24日以Line對話時（見卷附被
      證一），有告知原告因系爭房屋是以現況出租，所以租金
      較為便宜，也經原告回答好，故可證原告同意以現況出租
      ，不做維修。後於111年3月12日因地下室漏水，故與原告
      確認搬家有無大量刷洗地面，原告亦回答有刷洗地板刷用
      很多水，而漏水部分，經被告委請漏水師傅查修，得知漏
      水部分位於公共管道間，尚難證明為系爭房屋漏水所導致
      ，亦可能為樓上漏水造成，故被告亦與樓上住戶進行協商
      維修事宜；況且，涉及樓上多個住戶，仍須相當時日進行
      溝通。另原告係111年2月25日搬入系爭房屋，原告片面告
      知於111年4月15日搬遷，其所稱之解約法律程序是否完備
      ，仍有疑義，無從要求退還全額租金與押金保證金。
六、本院得心證之理由如下：
（一）原告主張其於111年2月24日向被告承租系爭房屋，同日與
      被告簽訂系爭租約，約定租金每月3萬元，租期自111年4
      月1日至112年3月31日止，原告並交付押租保證金6萬元及
      已交付111年3、4月2個月租金等事實，業據其提出系爭租
      約、轉帳交易紀錄等為證，堪信為真實。然依兩造簽約日
      期為110年2月24日，兩造於簽約後之Line對話紀錄（時間
      自110年3月12日起至3月22日止，見卷附證物二），均在
      討論原告入住系爭房屋後之相關問題，以及原告已支付11
      0年3月份之租金等情，足認兩造約定之系爭租約租期始期
      應為110年3月1日，非系爭租約所載之110年4月1日。
（二）按出租人應以合於所約定使用收益之租賃物，交付承租人
      ，並應於租賃關係存續中保持其合於約定使用、收益之狀
      態，民法第423條定有明文。該所稱合於約定使用、收益
      之狀態，係以當事人於訂立租賃契約時所預設之共同主觀
      之認知，為其認定之標準；倘租賃物不具該主觀認知約定
      使用、收益之狀態，而不能達契約之目的者，承租人得類
      推適用民法第256條規定終止租約（最高法院103年度台上
      字第2122號判決要旨參照）；次按租賃關係存續中，租賃
      物如有修繕之必要，應由出租人負擔者，承租人得定相當
      期限，催告出租人修繕，如出租人於其期限內不為修繕者
      ，承租人得終止契約或自行修繕而請求出租人償還其費用
      或於租金中扣除之，民法第430條亦定有明文。本件原告
      主張之系爭房屋有馬桶不定時噴起惡臭及房間天花板嚴重
      漏水，造成原告居住困難，無法正常使用，已不能達租賃
      使用目的等情，業據其提出漏水影片光碟、照片、兩造間
      之上開Line對話紀錄為佐證，並被告所不爭執，已足認系
      爭房屋未合於約定使用收益之狀態；雖被告辯稱：雙方簽
      訂契約時，有口頭約定，因出租價格較便宜，故以現況出
      租不做修繕，雙方約定後續由原告自行處理等情，並提出
      兩造間之Line對話紀錄（時間自110年2月24日至3月19日
      ，見卷附被證一）為佐證。然被告所稱「依現況交屋」，
      可能之用意，或只在表明出租範圍，或租賃物現況，並不
      能據以認定原告不得主張被告應交付民法第423條所定合
      於約定使用收益之租賃物之權利；況且，系爭租約並無「
      依現況交屋，出租人不負任何修繕義務」之相關約定，反
      而其第11條明文約定「房屋因自然之損壞有修繕必要時，
      由甲方（即出租人）負責修理 ），是被告所辯上情，不
      足採信。而系爭房屋在租賃期限內既有上開未合於約定使
      用收益之狀態，原告並曾於111年3月22日以存證信函定相
      當期限請求被告修繕，此有原告提出之該日存證信函為證
      （見卷附證物三），然被告拒絕修繕，則原告再於111年4
      月1日以存證信函（見卷附證物四）通知被告，表明於111
      年4月15日為終止系爭租約之意思表示，則依前開論述說
      明，即屬有據，可見系爭租約業經原告於111年4月15日合
      法終止。
（三）系爭租約經原告合法終止後，原告得請求被告給付或償還
      之項目及金額，分別說明如下：
　　　１原告已交之111年3月、4月2個月共6萬元之租金部分：本
        件租約既係於111年4月15日合法終止，則原告於111年3
        月1日至111年4月15日間使用系爭房屋之期間，本有依
        系爭租約給付租金之義務，經核算共1.5個月即45,000
        元，此部分實難謂係原告所溢繳之租金。從而，原告只
        能請求被告退還溢繳之15,000元租金（計算式：6萬元－
        45,000元＝15,000元）。
　　　２被告應賠償相關搬遷費用20,540元部分：原告雖主張因
        經催告多次，被告未為修繕，致原告必須終止系爭契約
        ，搬遷他處，搬遷而產生之費用包含熱水器拆機費用80
        0元、飲水機拆裝機費用800元、網路移機費用1,300元
        、搬家費用17,640元，應由被告賠償等情。然系爭租約
        係原告依法於111年4月15日終止，租約終止後，原告本
        須自行負擔遷讓返還系爭房屋之責任，且系爭租約縱未
        經終止，而係依約於租期屆滿後消滅，原告本亦應自行
        負擔上開相關搬遷費用，自無因提前終止租約而改由被
        告負擔之理，故原告此部分請求，非屬有據。
　　　 ３廁所修繕費用2,625元部分：查原告通知被告為相關修
         繕後而未為修繕，已如前述，則原告依民法430條規定
         ，自行修繕而請求被告償還其費用，自屬有據。又原
         告確實因修繕廁所致支出修繕費用2,625元，有其提出
         之111年3月15日統一發票為證，被告自應償還給原告
         。
 　　　４押租保證金6萬元部分：按押租金在擔保承租人租金之
         給付及租賃債務之履行，在租賃關係消滅前，出租人
         不負返還之責。本件租賃關係既已消滅，承租人且無
         租賃債務不履行之情事，從而其請求出租人返還押租
         金，自為法之所許（最高法院83年度台上字第2108號
         判例要旨參照，但本則判例，依據108年1月4日修正，
         108年7月4日施行之法院組織法第57條之1第2項，其效
         力與未經選編為判例之最高法院裁判相同）。查系爭
         租約既經原告合法終止，原告並已遷空並交還系爭房
         屋予被告，則原告請求被告返還押租保證金6萬元，亦
         屬有據。
　　　 ５以上合計，被告應給付原告之金額共77,625元（計算式
         ：15,000元＋2,625元＋60,000元＝77,625元）。
七、綜上所述，原告依系爭租約之約定、民法第430條等規定之
    法律關係，請求被告給付77,625元，及自起訴狀繕本送達翌
    日即111年6月3日起至清償日止，按年息5%計算之法定遲延
    利息，為有理由，應予准許；逾此部分之請求，則無理由，
    應予駁回。
八、本判決原告勝訴部分，係適用簡易程序所為被告敗訴之判決
    ，爰依職權宣告假執行；另被告陳明如受不利判決，願供擔
    保，請准宣告免為假執行，核無不合，爰酌定相當之擔保金
    額併予准許如主文第4項但書所示。
中　　華　　民　　國　　111 　年　　9 　　月　　23　　日
                       法  官  趙義德
以上為正本係照原本作成。
如不服本判決，應於送達後20日內，向本院提出上訴狀並表明上
訴理由，如於本判決宣示後送達前提起上訴者，應於判決送達後
20日內補提上訴理由書（須附繕本）。
中　　華　　民　　國　　111 　年　　9 　　月　　23　　日
                       書記官  張裕昌